【裁判字號】    97,交聲,964
【裁判日期】    980323
【裁判案由】    聲明異議
【裁判全文】
臺灣臺南地方法院交通事件裁定         97年度交聲字第964號
原處分機關  交通部公路總局嘉義區監理所臺南監理站
異議人即受
處分人      名盛防水企業有限公司
代  表  人  鍾富琴
上列受處分人因違反道路交通管理處罰條例案件，對於交通部公
路總局嘉義區監理所臺南監理站民國97年9月23日所為之裁決處
分（處分案號：嘉監南字第裁74-V00000000號），聲明異議，本
院裁定如下：
    主  文
原處分撤銷。
名盛防水企業有限公司不罰。
    理  由
一、原處分意旨略以：異議人即受處分人名盛防水企業有限公司
   （下稱異議人）所有之車號8250-GL號自用小客車，於民國97
    年8月29日22時6分許，經楊清亮駕駛在屏東市○○路12-3號
    前處，因擅自變更引擎室原有重要設備（增設氮氣壓力表變
    更電系設備-氮氣導入裝置設備）而行駛，經屏東縣警察局
    屏東分局民生派出所警員 (下稱舉發機關)製單舉發，嗣原
    處分機關即交通部公路總局嘉義區監理所台南監理站，以引
    擎為不可變更設備而變更行駛為由，依道路交通管理處罰條
    例 (下稱處罰條例)第18條第1項之規定，裁處異議人罰鍰新
    台幣(下同)7200元，並責令檢驗等語。
二、本件聲明異議意旨略以：警方在路檢時沒有專業的監理站人
    員在場或國家認證專業人員在場，警員如何判定異議人有「
    變更引擎室原有重要設備」之違規事實。又異議人所裝設之
    設備是為了省油所裝置的空氣增壓設備，並非增設氮氣壓力
    表變更電系設備-氮氣導入裝置設備，為此聲明異議，請求
    撤銷原處分等語。
三、按汽車車身式樣、輪胎隻數或尺寸、燃料種類、座位、噸位
    、引擎、車架、車身、頭燈等設備或使用性質、顏色、汽車
    所有人名稱、地址等如有變更，均應向公路監理機關辦理登
    記。前項變更登記，除汽車所有人名稱、地址等變更時，免
    予檢驗外，餘均須檢驗合格。引擎或車架變更，以型式及燃
    料種類相同者為限。第1項汽車設備規格之變更應符合附件
    15之規定 (附件十五所稱引擎設備變更項目部分，指使用液
    化石油氣、壓縮天然氣為燃料之變更)。又汽車下列設備規
    格不得變更：一、底盤設備：(一)方向盤位置。(二)傳動系統設
    備：指汽車之排檔型式、驅動方式、變速箱及齒輪箱。(三)煞
    車作用設備：指煞車作用種類（總泵、分泵及油管）及防滑
    煞車系統。(四)懸吊系統：指支臂、三角架與連桿機構。二、
    引擎設備：指引擎之機械或渦輪增壓系統、氮氣導入裝置設
    備。三、車身設備：(一)車身外附加燈飾。(二)車燈噴色或貼膠
    紙。四、其他經主管機關核定之項目。道路交通安全規則 (
    下簡稱安全規則)第23條、第23條之1分別定有明文。又按「
    汽車車身、引擎、底盤、電系等重要設備變更或調換，或因
    交通事故遭受重大損壞修復後不申請公路主管機關施行臨時
    檢驗而行駛者，處汽車所有人2400元以上9600元以下罰鍰，
    並責令其檢驗。處罰條例第18條第1項亦有明定。因此，本
    件首應審究者為，異議人在車內所加裝之設備，是否屬安全
    規則第23條及附件15變更應登記檢驗項目，或第23條之1所
    規定之不得變更項目。如非上開規定所列之項目，縱異議人
    於車內加裝上開設施，亦不能依處罰條例第18條第1項之規
    定予以處罰，合先敘明。
四、本院審酌：
  (一)異議人所有車號8250-GL號自用小客車，於上述時、地，經
    舉發機關以變更引擎室原有設備（增設氮氣壓力表變更「電
    系」設備-氮氣導入裝置設備）而行駛為由製單舉發，嗣原
    處分機關，依處罰條例第18條第1項之規定，裁處異議人罰
    鍰7200元，並責令檢驗之事實，有：裁決書。舉發通知
    單。舉發照片，等件為證，且為異議人所不否認，此部分
    事實當可認定。
  (二)經查：
  (1)本件舉發當時員警攝有3張舉發照片以為輔證，惟此3張照片
    因光線不足，未能清楚展現異議人車輛裝置設備之全貌，無
    法逕由該照片判斷異議人車輛所裝置者是否為氮氣導入裝置
    。又經本院依職權傳喚證人即舉發警員郭榮光到庭，因郭警
    員已於97年11月9日往生，故無法到庭證明如何判斷異議人
    所裝設者為氮氣導入裝置；再經本院函詢舉發機關已往生之
    甲○○○○及另一在場之魏明亮警員，舉發當時是否有熟悉
    汽車結構之專業人員在場共同會勘或舉發警員是否曾經受過
    相關專業訓練及舉發當時如何判斷異議人車輛所裝設者係氮
    氣導入裝置時，舉發機關函覆以「並無可考」等語，此有舉
    發機關97年12月7日屏警分交字第0970032156號函及所附臺
    灣屏東地方法院檢察署檢察官相驗屍體證明書附卷可證，依
    此足認舉發機關無法證明異議人為警舉發當時所裝設者確為
    氮氣導入裝置。
  (2)又經本院函詢原處分機關，於裁處時如何認定本件異議人車
    輛所裝設者為引擎設備之變更時，原處分機關函覆以依據「
    舉發違規事實」等語，亦即原處分機關，係依據舉發機關所
    製發之舉發通知單，逕為認定異議人車輛所裝置者為氮氣導
    入裝置，並未說明如何認定異議人車輛所裝置者係氮氣導入
    設備，此參酌原處分機關98年2月2日嘉監南字第0980101757
    號函可稽，由此可知原處分機關亦無法證明異議人車輛所裝
    置者確為氮氣導入設備。
  (3)再經本院函請為異議人裝置系爭設備，位於台南市○○路○
    段433號之「車之輪汽車百貨」，請其檢送為異議人所裝設
    ，相同設備之產品外包裝及說明書到院檢視結果 (說明書印
    於外包裝上)，該外包裝上顯示之產品圖樣與舉發照片上異
    議人所裝置之設備大致相似，應可證明確為異議人車輛所裝
    設相同之產品。又其產品功能記載：過慮並引進大量空氣，
    經由進氣管進入進氣箱，使進氣箱得以提供充足的空氣，使
    汽油燃燒效率大幅提升，進而提升汽車動力，並強化扭力與
    反應等語，此有該公司所提供之外包裝附卷可稽。再該外包
    裝上產品規格一欄雖記載：含壓力錶等語，足認異議人車輛
    所裝設之設備，確有壓力錶，然參酌上揭舉發機關及原處分
    機關回函，對於裝設壓力錶為何係屬於引擎電系設備之變更
    ，亦未舉證證明，由此足認異議人辯稱該車所裝設者，並非
    氮氣導入裝置，並非引擎設備之變更等語尚非完全無據。
  (三)綜上所述，本院認為舉發機關及原處分機關均未提出證據足
    以證明異議人車輛所裝設者為氮氣導入裝置，此外由卷內所
    附之證據亦無法證明異議人車輛所裝設者為安全規則第23條
    及附件15所規定變更應登記檢驗之項目，或第23條之1所規
    定引擎設備之變更，自不屬處罰條例第18條第1項「引擎設
    備變更或調換」之文義所規定之範圍，即不得據此處罰異議
    人。
五、綜上所述，參照上揭法條規定及說明，異議人並未具備處罰
    條例第18條第1項規定之違規事由。原處分機關未予查明，
    遽認異議人有違反處罰條例第18條第1項規定之事由，並處
    異議人7200元罰鍰，容有未當，本件異議為有理由，原處分
    應予撤銷，並為異議人不罰之諭知。
六、據上論斷，應依道路交通管理處罰條例第87條第2項、道路
    交通案件處理辦法第20條，裁定如主文。
中    華    民    國    98    年    3     月    23    日
                     交通法庭   法  官   蔡直青
以上正本證明與原本無異。
如不服本裁定，應於收受送達後5日內向本院提出抗告狀。（應
附繕本）
                                書記官   王政煌
中    華    民    國    98    年    3     月    24    日


司法院資訊處製作；財團法人民間司法改革基金會備份。
